【裁判字號】    92,台上,4819
【裁判日期】    920904
【裁判案由】    違反公職人員選舉罷免法
【裁判全文】
最高法院刑事判決                              九十二年度台上字第四八一九號
    上  訴  人  乙○○○
                甲 ○ ○
右上訴人等因違反公職人員選舉罷免法案件，不服台灣高等法院高雄分院中華民國九
十二年五月二十一日第二審判決（九十二年度上訴字第三五二號，起訴案號：台灣屏
東地方法院檢察署九十一年度選偵字第一四八號），提起上訴，本院判決如左：
    主  文
上訴駁回。
    理  由
按刑事訴訟法第三百七十七條規定：上訴於第三審法院，非以判決違背法令為理由，
不得為之。是提起第三審上訴，應以原判決違背法令為理由，係屬法定要件；且必須
依據卷內資料具體之指摘，並足據以辨認原判決已具備違背法令之形式，始屬相當。
惟如所指摘事項純屬對事實審法院已經調查說明之事項或採證認事職權之適法行使，
重為事實上之爭辯或任意指摘，尚不能認為已具備違背法令之形式，自應認其上訴為
違背法律上之程式，從程序上予以駁回。本件上訴人乙○○○、甲○○上訴意旨略稱
：（一）秘密證人於警訊之證詞與其在原審之證述有所歧異，而具瑕疵，應不足為上
訴人等論罪之依據，原審未就該證人證詞之憑信性為調查，遽為判決，自屬於法有違
。（二）秘密證人雖證稱目擊上訴人等行賄陳施金鶴當時正與「書店的老闆」在談話
云云，然該書店老闆即證人許玉敏於原審結證當時並未與任何人談話，且從其住家看
不到甲○○之競選服務處等語。原判決就此有利上訴人等之證據摒棄不採，又未說明
其理由，自有違誤。（三）秘密證人於警訊筆錄，另檢舉上訴人等向黃鴻吉與黃張秀
月夫婦行賄，惟上訴人等從未因此事而受偵訊，益證秘密證人之檢舉內容純屬虛構。
原審就此部分未詳予調查，其判決自有查證未盡之違法。（四）原判決為上訴人等有
罪之判決所憑之證據厥為共同被告陳施金鶴警訊之供述，惟該警訊內容之真實性已為
陳施金鶴所否認，乃原判決仍據以為證據基礎，而同時對於秘密證人之警訊筆錄則不
採，可見原判決對證據證明力之判斷顯然有不同之標準，有違經驗法則，自不足以服
人等語。惟查原判決係依憑上訴人等之供述，共同被告陳施金鶴於警訊時之自白供述
，秘密證人於一審及原審之證詞，卷附原審之勘驗筆錄等證據，認定上訴人等有原判
決事實欄所記載，甲○○係屏東縣南州鄉仁里村第十六屆村長，乙○○○為其配偶。
二人為使甲○○當選上開仁里村第十七屆村長，明知陳施金鶴係該選區之村民，為有
投票權人，猶於民國九十一年六月四日下午七時三十分許，見村民陳施金鶴路經渠等
設於屏東縣南州鄉○里村○里路八十之一號之競選服務處前，共同招呼陳施金鶴進入
該競選服務處內，並推由乙○○○交付新台幣（下同）五百元予陳施金鶴，囑其於上
開仁里村村長選舉時，務必投票給甲○○，陳施金鶴許諾並收受之犯行。因而撤銷第
一審不當判決，改判論處上訴人等共同對於有投票權之人交付賄賂，而約其投票權為
一定之行使罪刑。已詳敘其所憑證據及得心證之理由。從形式上觀察，原判決並無違
背法令情形存在。而證人之陳述，先後有所不符時，究竟何者為可採，事實審法院應
斟酌卷內各項證據資料，依自由心證判斷其孰為可信，非謂一有不符或矛盾，即認其
全部均不可採；苟其基本事實之陳述與真實性無礙時，仍非不得採為論罪之依據。原
判決綜核全卷，分別就秘密證人及共同被告陳施金鶴於警訊及歷次偵審中之證詞，詳
敘其取捨之理由（見原判決理由一之︻一、二︼），核無違誤。上訴意旨（一）（四
）純就原判決已調查說明之事項，徒憑己意，任意指摘原判決有查證未盡及採證違背
經驗法則之違法云云，自不足據以辨認原判決已具備違背法令之形式。另上訴人等是
否曾向黃鴻吉與黃張秀月夫婦行賄，非檢察官起訴範圍，事實審法院未為審理，自無
違法。又乙○○○確曾於上開時地交付五百元予陳施金鶴，業据乙○○○供明在卷；
秘密證人亦證稱，當時其係朝著馬路，剛好可以看到上訴人等之服務處等情，則與其
面對談話之證人許玉敏上開證詞，亦不足為上訴人等有利之證明。原判決就此雖未為
說明而有瑕疵，然於判決結果顯無影響，是上訴意旨（二）（三）所指情形，依刑事
訴訟法第三百八十條規定，仍不得執為適法之第三審上訴理由。依首揭說明，應認本
件上訴為違背法律上之程式，從程序上予以駁回。
據上論結，應依刑事訴訟法第三百九十五條前段，判決如主文。
中      華      民      國    九十二    年      九      月      四      日
                              最高法院刑事第四庭
                                  審判長法官  紀  俊  乾
                                        法官  黃  正  興
                                        法官  劉  介  民
                                        法官  陳  東  誥
                                        法官  林  秀  夫
      右正本證明與原本無異
                                              書  記  官
中      華      民      國    九十二    年      九      月      八      日


司法院資訊處製作；財團法人民間司法改革基金會備份。
